【裁判字號】    98,消債抗,14
【裁判日期】    980525
【裁判案由】    保全處分
【裁判全文】
臺灣士林地方法院民事裁定            98年度消債抗字第14號
抗  告  人  甲○○
上列抗告人因保全處分事件，對中華民國98年4 月23日本院98年
度消債更字第132號裁定提起抗告，本院裁定如下：
    主  文
抗告駁回。
抗告程序費用新臺幣壹仟元由抗告人負擔。
    理  由
一、抗告意旨略以：債權人台新國際商業銀行股份有限公司（下
    稱台新銀行）就抗告人薪資債權為強制執行，已影響抗告人
    及共同親屬生活之所必需，造成生活更陷困境，加重精神壓
    力，影響工作及生活情緒，為此聲明(一)廢棄原裁定。(二)請准
    裁定限制抗告人履行債務及債權人行使債權，停止對抗告對
    抗告人財產強制執行程序之保全處分。
二、按法院就更生之聲請為裁定前，得因利害關係人之聲請或依
    職權，以裁定為限制債務人履行債務及債權人行使債權，及
    停止對於債務人財產強制執行之保全處分，消費者債務清理
    條例第19條第1 項第2 款、第3 款固有明文。惟保全處分，
    係於法院就更生之聲請為裁定前，為防杜債務人之財產減少
    ，維持債權人間之公平受償，及使債務人有重建更生之機會
    ，始有保全處分之必要，此觀諸消費者債務清理條例第19條
    立法說明即明。是法院就更生之聲請為裁定前，應依債務人
    之財產狀況，就保全處分對債務人更生目的達成之促進，及
    保全處分實施對相關利害關係人所生影響，兼顧債權人權益
    ，避免債務人惡意利用保全處分，阻礙債權人行使權利，或
    作為延期償付手段之可能性，綜合比較斟酌，決定有無以裁
    定為保全處分之必要，非謂一經利害關係人聲請，即應裁定
    准予保全處分。又債務人對於第三人之債權，係維持債務人
    及其共同生活之親屬生活所必需者，不得為強制執行，強制
    執行法第122 條亦規定甚明。
三、經查，抗告人每月薪資債權三分之一，因台新銀行向本院民
    事執行處聲請強制執行而移轉於台新銀行在案，有債務人所
    提本院民國98年3 月27日士院木98司執意字第9649號執行命
    令在卷可稽（見原審卷第84頁）。惟抗告人除其於國票綜合
    證券股份有限公司任職之薪資債權每月新臺幣（下同）2 萬
    5000元外，別無其他具執行實益之財產（見原審卷第13、91
    頁），抗告人復已無法履行債務，始向本院聲請更生，足見
    債權人應無從於前開執行程序外，因行使債權而受償。故於
    本院裁定開始更生前，難認有為保障債權人公平受償，而限
    制債權人行使債權之必要。況以抗告人每月薪資債權僅2 萬
    5000元觀之，債權人縱於法定最長之保全處分期間120 日內
    為強制執行，可得受償之金額亦不逾3 萬3333元，於抗告人
    總金額238 萬0239元之債務，影響比例甚微，對於維持債權
    人間公平受償亦無助益。
四、再查，參諸強制執行法第122 條規定意旨，對於維持抗告人
    及其共同生活親屬生活所必需之薪資債權，不得為強制執行
    。若抗告人及其共同生活親屬因上揭執行程序而無法維持基
    本生活，自得向執行法院請求酌減扣薪比例。且依抗告人所
    提每月收入支出表，其每月支出雖為2 萬元，然其中房租1
    萬元及家庭開銷1 萬元應由抗告人及其配偶吳鳳樂共同負擔
    。又抗告人自承長女吳沛宸及長男吳有育每月扶養費各5000
    元係每月餐費（見原審卷第159 頁），惟抗告人既已於家庭
    開銷列計膳食項目，自不應再予列計。是抗告人每月必要支
    出應為1 萬元，尚未逾抗告人每月薪資經扣薪後之1 萬7976
    元（見原審卷第119 、120 頁），抗告人主張扣薪後薪資不
    足支應家庭生活費用，尚不足採。
五、末按，縱認有應以保全處分限制債權人依換價命令取得該遭
    扣押薪資之必要，然為防止債務人之財產喪失，同時亦應限
    制債務人領取該遭扣押之薪資。要之，債務人亦不能取得該
    部分薪資。準此可知，上揭執行程序當不致影響抗告人及其
    共同生活親屬之基本生活，要無阻礙抗告人重建更生之機會
    。是故，揆諸上二之說明，於法院裁定開始更生前，難認有
    為保障債權人公平受償，及抗告人重建更生機會，而限制債
    權人行使債權，及停止前開執行程序之必要。抗告人聲請保
    全處分，於法不合，原審駁回抗告人保全處分之聲請，並無
    違誤。抗告意旨仍執陳詞指摘原裁定不當，求予廢棄另為裁
    定，為無理由，應予駁回。至抗告人就其薪資債權三分之一
    遭移轉台新銀行部分，另主張係維持其及共同生活親屬所必
    需，依強制執行法第122 條及第12條第1 項規定聲明異議部
    分，抗告人應向執行法院為之，非本院所得審理，併此敘明
    。
六、爰裁定如主文。
中    華    民    國    98    年    5     月    25    日
                  民事第三庭  審判長法官  鍾任賜
                              法      官  施月燿
                              法      官  林尚諭
以上正本證明與原本無異。
本件裁定不得再抗告。
中    華    民    國    98    年    5     月    27    日
                              書  記  官  陳鳳嬌


司法院資訊處製作；財團法人民間司法改革基金會備份。
